【裁判字號】    98,交聲,275
【裁判日期】    980625
【裁判案由】    違反道路交通管理處罰條例聲明異議
【裁判全文】
臺灣新竹地方法院交通事件裁定         98年度交聲字第275號
移送機關    交通部公路總局新竹區監理所
異  議  人  甲○○
上列異議人即受處分人因違反道路交通管理處罰條例案件，對於
交通部公路總局新竹區監理所民國98年4 月15日竹監營字第裁50
- E00000000 號違反道路交通管理事件裁決處分聲明異議，本院
裁定如下：
    主  文
異議駁回。
    理  由
一、原處分意旨略以：異議人甲○○前於民國98年2 月5 日10時
    31分許，騎乘車號RPC-500 號輕型機車，行經新竹縣竹北市
    ○○路340-56號前，因未戴安全帽且面色紅潤、疑似飲酒，
    經新竹縣政府警察局交通隊小隊長施予酒測，測得酒精濃度
    為每公升0.52毫克超過規定標準，經警以竹縣警交字第E000
    00 000號通知單當場舉發（下稱舉發通知單），嗣經原處分
    機關於98年4 月15日以竹監營字第裁50-E00000000號裁決書
    ，依道路交通管理處罰條例第35條第1 項第1 款規定，裁處
    異議人罰鍰新台幣（下同）30,000元，吊扣駕駛執照12個月
    ，及施以道安講習。
二、聲明異議意旨略以：其於舉發當日確無飲酒，僅因其吃檳榔
    臉紅紅的，即遭員警強制進行酒測，也不讓其回家拿證件和
    休息，其向員警稱係前一晚飲酒，惟其肝功能不好、代謝較
    差，不應據此即認定其酒後騎車，且對其施以酒測之酒測器
    應有問題才會測出酒精濃度，爰依法聲明異議等語。
三、按汽車駕駛人飲用酒類或其他類似物後其吐氣所含酒精濃度
    超過每公升0.25毫克或血液中酒精濃度超過0.05% 以上，不
    得駕車；又汽車駕駛人，駕駛汽車經測試檢定有酒精濃度超
    過規定標準之情形者，處15,000元以上60,000元以下罰鍰，
    並當場移置保管該汽車及吊扣其駕駛執照1 年，並應接受道
    路交通安全講習，道路交通安全規則第114 條第2 款、道路
    交通管理處罰條例第35條第1 項第1 款、第24條第1 項第2
    款分別定有明文。
四、經查：
(一)、異議人於98年2 月5 日10時31分許，騎乘車牌號碼RPC-500
    號輕型機車，行經新竹縣竹北市○○路340-56號前時，因未
    戴安全帽且面色紅潤、疑似飲酒，為巡邏員警乙○○施以酒
    測，測得酒精濃度為每公升0.52毫克超過規定標準等情，業
    據證人即填掣本件違規舉發通知單之新竹縣政府警察局交通
    隊小隊長乙○○到庭具結證稱：取締過程跟異議人所述相同
    ，伊等巡邏看到異議人安全帽未扣，本來想要停下來勸導他
    把安全帽戴好，看到異議人有吃檳榔，臉紅紅的，伊就問他
    是否有喝酒，他說沒有，他說是因為吃檳榔才會臉紅紅的，
    伊就靠近他，請他吐氣，伊有聞到酒味，伊告訴他應該有喝
    酒，他才承認他昨天晚上有喝酒，伊說按照規定有喝酒的話
    要測試，當時異議人要求說要漱口，伊告訴他按照酒測的規
    定，喝酒如果已逾15分鐘就可以對當事人酒測，如果15分鐘
    之內的話，當事人可以要求提供礦泉水漱口，或者等待15分
    鐘之後才進行酒測。伊告訴他依照規定，昨天晚上喝的酒，
    伊就可以對他進行酒測，伊就拿酒測器給異議人酒測，異議
    人說他早上沒有喝酒，一直說是昨天晚上喝的，伊告訴他酒
    測器主要是測試殘留酒精的濃度，不是針對是何時喝酒的，
    當時伊身上沒有攜帶酒測器，就呼叫另外1 部巡邏車攜帶酒
    測器來對異議人酒測，酒測值是每公升0.52毫克，伊等有給
    異議人看，就依規定摯單並且扣車。這酒測單上面的案號，
    就是酒測儀器正式使用之次數，測試使用是不紀錄的，本件
    案號是22，表示儀器是第22次使用，酒測單上面的序號及分
    析器的號碼，就是酒測器檢定合格證書上的器號等語（見本
    院卷第20至25頁）。而異議人受酒精濃度測試之分析器號碼
    為084062號，有該酒精濃度檢驗單在卷可稽（見本院卷第10
    頁），又該測試器分別於97年12月10日經經濟部標準檢驗局
    檢驗合格，檢定有效期間為1 年、於97年12月24日復經財團
    法人工業技術研究院查核通過，亦有證人庭呈之該084062號
    呼氣酒精測試器檢定合格證書、該測試器照片2 幀、新竹縣
    政府警察局測試紀錄簿影本及財團法人工業技術研究院98年
    2 月2 日工研量字第0980001124號函暨其所檢附之呼氣酒精
    測試器查核測試紀錄附卷可參（見本院卷第28至37頁），惟
    檢定合格有效期間內達1000次者，亦視同屆滿檢定合格有效
    期間，於有效期間或超過使用次數達1000次，則該合格證作
    廢，亦有該合格證書可佐。而本件異議人受酒測之時間為98
    年2 月5 日，係在檢定合格有效期間1 年內，且該次為該呼
    氣酒精測試器第22次使用，有本院訊問筆錄及酒精濃度檢驗
    單上「案號」22之流水號附卷可資比對（見本院卷第10、24
    頁），故上開機器並未逾越合格之有效期間，足見員警當時
    對異議人所使用之酒精測試器應係正常運作，無任何故障或
    產生誤差之情形，況異議人亦未提出其他事證證明該酒精測
    試器有產生誤差之可能。另依內政部警政署「取締酒後駕車
    程序」規定，警察對受測者實施檢測前，應先確認受測者已
    飲酒結束15分鐘以上，以避免口腔殘留酒精濃度影響檢測之
    準確度。倘未超過前揭時間，得衡酌現場狀況，詢問受測者
    是否等候或提供礦泉水漱口，至該提供之水量，以足供受測
    者漱口為度，此有內政部警政署98年1 月23日警署交字第09
    80 051588 號函暨所附之取締酒後駕車程序1 份在卷可稽（
    本院卷第39至41頁），換言之，所謂實施酒精濃度測試前應
    先確認受測者已飲酒結束15分鐘以上或漱口之執行方式，僅
    係考量避免有飲酒或飲用含酒精成分之物品結束未超過15分
    鐘者，其口腔殘存之酒精成分致影響酒測準確度之情形。然
    本件異議人於自承係在為警攔查前一晚飲酒，距異議人之飲
    酒結束時間早已逾15分鐘，警方依規定不需提供飲水漱口，
    即可對其實施酒精濃度測試，是以，警員前開施以酒測之程
    序，亦無違誤之處。從而，異議人於上開時、地接受酒測，
    其呼氣酒精濃度達每公升0.52毫克，堪以認定。
(二)、又飲酒後控制能力下降，在道路上駕駛車輛，本對道路安全
    造成極大威脅，是上開道路交通安全規則、道路交通管理處
    罰條例關於呼氣酒精濃度超出一定標準即禁止駕車之規定，
    係為保障道路使用人之安全所普遍訂定之行政規範，考量維
    護用路人之安全、取締所耗費之成本及限制駕駛人之用路權
    各方面後，定出適當之規定，構成要件上講求簡單明確，以
    使一般國民可以清楚知悉，第一線之執法人員亦有所遵循，
    故只要呼氣酒精濃度超出每公升0.25毫克，即認定不得駕車
    。異議人既於交通違規陳述單及本院審理中皆自承前有酒後
    駕車之紀錄，對此規定自不可諉稱不知。
(三)、且異議人於交通違規陳述單中陳述，其受舉發當時向警方表
    示曾有醫生診斷身體肝臟代謝慢，就算隔了1 、2 天還是會
    有殘留，不會那麼快退等語，於本院審理時卻辯稱：本案查
    獲之前不知道自己肝功能指數偏高且代謝功能不好，查獲之
    後才想說過了10幾小時還沒有退，才去醫院檢查云云，前後
    陳述不一，顯係卸責之詞。是異議人既早已明瞭自己之身體
    狀況，又前已受有酒後駕車遭舉發之紀錄及4 次酒後駕車違
    反公共危險罪之前科，有機車駕照基本資料及異議人台灣高
    等法院被告前案紀錄表在卷可佐（見本院卷第12-13 、18頁
    ），其明知身體代謝能力不佳，對於酒量之控制自更應謹慎
    ，縱異議人駕車當時確實不知其體內酒精濃度仍超過標準值
    ，惟受測者是否已達一定酒精濃度而不應駕駛或騎乘車輛，
    係取決於酒精濃度測試檢定是否已超過標準值，與受測者主
    觀上是否知悉檢測值無涉，是汽機車駕駛人一旦受酒精濃度
    測試檢定測試結果達上開不應駕駛或騎乘車輛之規定標準，
    而汽機車駕駛人仍駕駛或騎乘車輛上路者，即應負法律相關
    規定之罰責，是異議人上開所辯，核不足採。
五、綜上所述，異議人確有道路交通管理處罰條例第35條第1 項
    第1 款規定酒後駕車之違規情事，揆諸首揭法律規定，原處
    分機關裁罰異議人罰鍰30,000元，吊扣駕駛執照12個月，及
    施以道安講習，自屬有據，異議人仍執詞聲明異議，洵無理
    由，本院自應裁定駁回。
六、據上論結，應依道路交通案件處理辦法第19條前段，裁定如
    主文。
中    華    民    國    98    年    6     月    25    日
                    交通法庭  法  官  黃惠玲
以上正本證明與原本無異。
如不服本裁定，應於裁定送達後5日內向本院提出抗告狀。
中    華    民    國    98    年    6     月    25    日
                              書記官  鄭明枝


司法院資訊處製作；財團法人民間司法改革基金會備份。
